臺灣彰化地方法院民事判決
                                     110年度訴字第727號
原      告  劉星照  
被      告  徐子輝  

上列當事人間請求清償債務事件，本院於民國110年11月19日言
詞辯論終結，判決如下：
    主  文
原告之訴駁回。
訴訟費用由原告負擔。
    事實及理由
一、原告起訴主張略以：緣被告於民國（下同）108年7月2日向
    訴外人李健福借款新臺幣（下同）171萬4,900元，約定清償
    期為108年7月2日並簽立借據（下稱系爭債務），詎屆期並
    未清償債務。嗣李建福於109年8月27日將前開借款債權讓與
    原告，原告於109年9月21日以存證信函通知被告。至於被告
    雖辯稱系爭債務已經和解並履行完畢，惟該次和解實與系爭
    債務無關，此可由和解書上記載債務金額為203萬元，與系
    爭借據上載債務金額為171萬4,900元不同可佐。遑論若系爭
    債務已經履行完畢，按理被告應取回借據正本始符常情，惟
    系爭借據正本仍在原告手裡，可以推論債務尚未清償。此外
    ，以證人李健福證述和解金額203萬元包含未繳會款在內，
    可知被告提出之107年10月5日、同年11月5日、同年12月3日
    匯款紀錄與和解債務無關，即被告與李健福之間尚有其他債
    務關係存在，否則被告何須匯款？該三筆匯款應非繳付會款
    ，而係返還系爭債務之借款。並聲明：㈠被告應給付原告新
    臺幣171萬4,900元及自起訴狀繕本送達被告翌日起至清償日
    止，按週年利率百分之五計算之利息；㈡訴訟費用由被告負
    擔。
二、被告則以：原告提出之借據係被告與證人李健福於107年7月
    3日簽立，該債務金額約200萬元，於107年7月10日以現金50
    萬元及股份作價35萬元達成和解並履行完畢。至於原告主張
    之於108年間向李健福另借款171萬4,900元事並非事實，系
    爭債務並不存在等語。並為答辯聲明：原告之訴駁回。
三、得心證之理由
  ㈠本件原告主張被告於108年間向證人李健福借款171萬4900元
    並簽立系爭借據，嗣於109年間債權讓與原告等情，業據其
    提出借據影本、債權讓與契約書、109年9月21日台中四張犁
    郵局000194號存證信函及回執等件為證（見本院卷第15至第
    21頁）。被告對於曾向證人李健福借款及簽署系爭借據乙節
    並不爭執，惟辯稱系爭借據所指之債務已經其父母與李健福
    於107年7月10日和解並屢行完畢，目前已無負欠證人李建福
    債務等語。就此原告則稱系爭借據與和解契約之標的債務，
    二者金額不同，可徵係不同借貸關係，非受和解效力所及等
    語。則以被告辯稱系爭債務並非系爭借據所指，即質疑系爭
    債務並不存在。並參酌系爭借據僅記載「本人徐子輝將於10
    8年7月2日前將借款171萬4900元全數還清」等語（見本院卷
    第15頁），並未記載借據之成立日期，亦未就借貸之時間、
    清償方式等有何具體約定，尚無從分辨該借據所指之債務為
    何，遑論證明原告主張之系爭債權確實存在。且查：
　⒈關於證人李健福與被告是否確於108年間達成借款合意及交付
    借款一節。原告固以證人李健福結證稱：「（問：提示本院
    卷第15頁，被告是否有另外積欠你本件借據金額171萬4,900
    元？）有的。」、「（問：這筆款項跟前面203萬元是不同
    一筆嗎？）不同筆。」、「（問：這筆款項何時、如何積欠
    你的？）我借給他錢的，他後來沒有當股東後因為我們是很
    久的朋友，他說要投資其他的東西，跟我借錢。」、「（問
    ：你何時借給被告金錢？）108年年初時。」、「（問：所
    以借款日期是108年1月3日？）對，108年初。」等語（見本
    院卷第43至第45頁），佐證被告於108年間向證人李健福借
    款171萬4900元；並以證人李健福證稱：「（問：如何把借
    款金額交付給被告？）現金。因為當時我做彩券行的現金流
    量比較大，我是交付現金給被告。」、「（問：交付現金15
    0萬元有無其他證據證明）他是來我店裡拿的，沒有其他證
    據可以證明」等語（見本院卷第44、46頁），以佐證人李健
    福確有交付借款。但以原告係向證人李健福購得系爭債權，
    且渠二人尚約定證人得均霑債權獲償之利益，可知證人李健
    福於經濟上與原告利害關係一致，客觀上難以期待證人李健
    福為公正之陳述，顯有偏頗原告之虞，其證言可信度甚低。
    佐以證人李健福就實際借款金額先稱：「（問：沒有加計利
    息的借款本金是多少？）差不多是160幾萬元。」，嗣後改
    稱：「（問：表示本金應該是151萬4900元？）本金約150萬
    元。」等語（見本院卷第44頁），可見其就系爭債權之本金
    數額為何陳述不一，顯有拼湊數字之嫌，所述是否屬實存疑
    。
  ⒉況查證人李健福雖稱伊於108年1月間借款150萬元予被告並簽
    立系爭借據（見本院卷第44頁）。惟證人李健福於半年前才
    因被告規避債務，因此委請第三人華哥協調被告父母出面和
    解，並以現金50萬元及股權作價35萬元，合計85萬元處理總
    額為203萬元之債務，證人李健福因此受有債權未能全部受
    償之損失。而今未見被告資力好轉，豈有可能又借出150萬
    元鉅款予被告？遑論民間借貸以簽立本票供擔保為慣行，而
    證人李健福明知被告並非誠信之人，竟未要求被告簽發合於
    擔保或償還此筆借款金額之票據，即出借鉅款予被告？有違
    常情。依此，足認證人李健福證稱其與被告於108年間成立
    借貸關係並簽立系爭借據云云，難以採信。
　⒊至於原告另指107年10月5日、同年11月5日、同年12月3日匯
    款紀錄為系爭債務存在之依據，惟前開日期在原告主張系爭
    債務成立日期之前，兩者顯無相關，原告主張洵無可採。反
    觀系爭和解書記載標的金額為203萬元（見本院卷第23頁）
    ，扣除彩券行股權作價35萬元之金額為168萬元，對照系爭
    借據所載債務金額為171萬4900元，其數額雖略有差異，惟
    相去不遠。衡以和解契約係證人李美華代被告與證人李建福
    簽立，以議價能力人各有異，因此契約內容略有差距，尚孚
    常情。綜上所陳，本件即難認證明前開兩者並非不同債務。
　㈡按當事人主張有利於己之事實者，就其事實負舉證責任，民
    事訴訟法第277 條定有明文。是民事訴訟如由原告主張權利
    者，應先由原告負舉證之責，若原告不能先為舉證證明自己
    主張之事實為真實，則被告就其抗辯事實即令不能舉證，或
    其所舉證據尚有疵累，亦應駁回原告之請求。次按消費借貸
    為要物契約，須以於當事人間本於借貸之意思合致，而有移
    轉金錢或其他代替物之所有權於他方之行為，始得當之。是
    當事人主張有金錢借貸關係存在，須就其發生所須具備之特
    別要件，即金錢之交付與借貸意思表示相互一致，負舉證責
    任。是若當事人間對於交付金錢或其他代替物之事實有所爭
    執，即應由主張已交付之貸與人負舉證責任，此觀民法第47
    4條之規定自明。又消費借貸契約因借用物之交付而生效力
    。借用人出具之借據，倘未表明已收到借款，致不足證明有
    交付借款之事實，且其對之又有爭執者，貸與人自仍須就交
    付借款之事實負舉證責任（最高法院87年度台上字第1611號
    民事判決參照）。查系爭債務是否存在既非無疑，即應由主
    張借貸關係存在之原告，就被告與其前手即證人李建福於10
    8年間有意思合致及交付借款等消費借貸法律關係成立之積
    極要件事實，負舉證責任。惟證人李健福所述難以採信，尚
    難作為系爭債權存在之證明。原告復未提出其他積極證據，
    以證被告與證人李健福於108年間達成系爭借款合意及交付
    借款。難認已盡其應負之證明權利發生要件之舉證責任，應
    為不利於原告之認定。則其主張依系爭借款契約及債權讓與
    之法律關係，請求被告清償借款171萬4900元，為無理由。
四、綜上所述，以原告所提證據不足以證明被告與證人李健福於
    108年間確有達成借貸關係之合意並交付借款，即無法使本
    院形成系爭借貸關係存在之確定心證，遑論系爭債務是否即
    為系爭借據所指之債務亦存疑。則原告徒憑系爭借據及債權
    讓與契約書，主張依消費借貸法律關係請求被告給付171萬4
    900元，及自110年8月28日起至清償日止按年息百分之五計
    算之利息，為無理由，應予駁回。
五、本件事證已臻明確，兩造其餘之攻擊或防禦方法及所用之證
    據，經本院斟酌後，認為均不足以影響本判決之結果，爰不
    逐一論列，附此敘明。
六、據上論結，本件原告之訴為無理由，依民事訴訟法第78條，
    判決如主文。
中　　華　　民　　國　　110 　年　　11　　月　　30　　日
                  民事第三庭  法　官　林于人
以上正本係照原本作成。
如對判決上訴，應於判決送達後20日內向本院提出上訴狀。如委
任律師提起上訴者，應一併繳納上訴審裁判費。
中　　華　　民　　國　　110 　年　　11　　月　　30　　日
                              書記官  卓千鈴